【裁判字號】    97,台上,4028
【裁判日期】    970821
【裁判案由】    重傷害
【裁判全文】
最高法院刑事判決            九十七年度台上字第四０二八號
上  訴  人  乙○○
選任辯護人  吳東一律師
上  訴  人  甲○○（原名陳凌志）
上列上訴人等因重傷害案件，不服台灣高等法院台中分院中華民
國九十六年十月二日第二審更審判決（九十五年度重上更(三)字第
一四八號，起訴案號：台灣台中地方法院檢察署87年度偵字第七
０九四號、第七二九七號、第八七二六號），提起上訴，本院判
決如下：
    主  文
原判決關於乙○○部分撤銷，發回台灣高等法院台中分院。
其他上訴駁回。
    理  由
一、撤銷發回（即乙○○）部分：
原判決認定上訴人乙○○有如原判決事實欄所載之犯行，因而撤
銷第一審關於上訴人部分之科刑判決，改判論處乙○○共同使人
受重傷罪刑（處有期徒刑七年）；固非無見。
惟查：（一）按以自己共同犯罪之意思，事先同謀，而由其中一
部分人實行犯罪之行為者，均為共同正犯，其中，同謀共同正犯
，在犯意聯絡之範圍內，對於他共同正犯所實行之行為，亦應共
同負責；至於共同之犯意聯絡，不論明示通謀或相互間默示合致
，均屬之；又同謀共同正犯，因其並未參與犯罪構成要件之實行
行為，僅係以其參與犯罪之謀議為其犯罪構成要件之要素，須以
嚴格之證據證明其參與謀議，此與一般參與分擔犯罪構成要件行
為之共同正犯，對其事前有無參與犯罪之謀議，無須嚴格證據證
明者不同，從而同謀共同正犯如何參與謀議及參與共同謀議之範
圍如何，自應於判決之事實欄明白認定，並於理由欄內說明其所
憑之證據及認定之理由，否則即有判決不備理由之違法。原判決
事實認定：「乙○○得悉林盈均重返白雪舞廳上班，竟基於以自
己共同犯罪之使人受重傷害之犯意，以新台幣（下同）七十萬元
之代價，指使甲○○『讓林盈均變醜』（指毀容），甲○○為圖
錢財而應允之，亦有以自己共同犯罪之重傷害之犯意，二人因而
達成對林盈均以毀容方式重傷害之犯意聯絡，並由甲○○再告知
謝武廷此事，謝武廷亦有以自己共同犯罪之重傷害之犯意聯絡，
並即找來亦具共同重傷害犯意、年籍姓名不詳、綽號『大頭仔』
之成年男子，由甲○○交付硫酸（或鹽酸）予『大頭仔』向林盈
均潑灑，而重傷害林盈均」等情；然理由內僅說明認定乙○○支
付七十萬元之代價，指使甲○○讓被害人林盈均變醜及甲○○告
知謝武廷，再由謝武廷找來「大頭仔」行兇之依據；對於乙○○
如何參與謀議及參與共同謀議之範圍如何，於事實欄並未明白認
定及記載；致此部分之事實尚欠明確。又原判決於事實欄稱乙○
○「指使」甲○○讓林盈均變醜，復於理由說明：「乙○○、甲
○○、同案被告謝武廷均為同謀共同正犯，大頭仔為實施正犯」
，則乙○○究係單純之教唆犯或為同謀共同正犯？原判決未究明
釐清，亦有可議。（二）證據證明力，固屬事實審法院自由判斷
之職權，惟於同一案件內，若就同一證據之證明力，為相互歧異
之判斷及取捨，則其證據證明力自由判斷職權之行使，即難謂為
適法。原判決以：「共同被告甲○○先後於偵查、各審歷次審理
時，以被告身分所為供述，雖未具結，不能作為有罪事實認定之
依據，但得用以檢驗其證述之憑信性」、「甲○○於上開歷次訊
問，就被告乙○○指使其犯本案之犯罪基本事實，始終一貫，益
證其上開於警詢所述及本院本審結證所述，可以採信」等語（見
原判決正本第十三頁至第十四頁、第十六頁）。似以甲○○就犯
罪事實之供詞始終一貫而採為不利乙○○之認定。惟依原判決理
由所引甲○○之供詞，甲○○就如何交付七十萬元部分，於警詢
中供稱：「（乙○○係以多少代價委託你向林盈均毀容？）計七
十萬元整；（如你前述乙○○於何時、何地交付款項予你？）他
計分二次給，第一次先付前金二十五萬元或三十萬元，我忘了正
確數字，第二次付尾款係於民國八十六年七月二十六日，我告訴
他晚上就要動手了，他全數給我，交款地點即在台中市○○路萬
通銀行FRIDAY餐廳旁巷子」等語（見原判決正本第十三頁中段）
。似謂七十萬元中之部分款項係在對林盈均毀容之前即由乙○○
交付；惟甲○○於偵訊時又稱：「（乙○○何時付七十萬元給你
？）七十萬元是分二次給我，一次是在傷害『夢夢』（即林盈均
）之前一天，在台中市○○路一九八號隔壁即英才路口處一家蘭
桂坊泡沫紅茶店付了四十萬元，另一次是在這次付款前約一星期
，在仁愛徵信社樓下付了三十萬元，二次都是付現金」等語（見
原判決正本第十四頁中段）；嗣在審理中陳稱：「七十萬元她分
二次給我，一次在萬通銀行後面，一次在我的公司隔壁餐廳交易
，交三十或四十萬元，分二次在萬通銀行後面拿剩下之現金；（
第一次何時拿錢給你？）……案發之前幾天她交錢給我，忘了正
確時間，分二次，是事後案發後隔天給的」；「（七十萬如何給
？）第一次在事前，第二次在事後給的，隔天給的」等語（見原
判決正本第十四頁至第十五頁）；似又供稱部分款項係事後向乙
○○收取。則甲○○就乙○○付款之時間，所供已先後不符。且
其所稱乙○○係事後付款之證詞，與原判決理由引用甲○○在審
理中供稱：「（你於7.犯案後，有無再與乙○○聯絡？）他
於翌日（7.）曾CALL我，與我聯繫，稱他已知此事，但林盈
均並沒有傷的很重，不如他的預期，此後便未再聯絡了」等語（
見原判決正本第十三頁），亦相互矛盾。原判決就甲○○上開矛
盾之供詞，未予取捨而併採為不利乙○○之認定，有理由矛盾之
違法。以上或係上訴意旨所指摘，或為本院得依職權調查之事項
，應認原判決關於乙○○部分仍有撤銷發回更審之原因。
二、上訴駁回（即甲○○）部分：
按刑事訴訟法第三百七十七條規定：上訴於第三審法院，非以判
決違背法令為理由不得為之；是提起第三審上訴，應以原判決違
背法令為理由，係屬法定要件；如果上訴理由書狀並未依據卷內
訴訟資料具體指摘原判決不適用何種法則或如何適用不當，或所
指摘原判決違法情事顯與法律規定得為第三審上訴理由之違法情
形不相適合時，均應認其上訴為違背法律上之程式，予以駁回。
原判決關於上訴人甲○○（原名陳凌志）部分，撤銷第一審之科
刑判決，改判論處甲○○共同使人受重傷罪刑（處有期徒刑七年
）。
甲○○之上訴意旨略以：(一)、甲○○自始坦承犯行不諱，並供出
乙○○之犯罪情節，犯後態度良好，原判決未依刑法第五十七條
規定審酌量刑，有不適用法則之違法。(二)、原判決事實欄記載：
「林盈均因而受有左側臉頰、頸、胸、手臂、腿等多處嚴重灼傷
，疤痕增生，臉部攣縮、扭曲、變形，造成身體不治之重大傷害
」，認定被害人林盈均受傷之部位包括左側臉頰、頸、胸、手臂
、腿等處。惟依原判決理由欄援引林盈均於九十三年七月二十八
日具函所陳：我變形的眼、臉、嘴及脖子、胸口、身上厚厚的疤
，無時不刻刺痛著我等語；足見林盈均受傷部位不包括腿部。原
判決理由欄復記載：「囑託高雄醫學大學附設中和紀念醫院鑑定
林盈均之傷勢結果，據該院函覆『4.右下鼠蹊部因取皮後，導致
疤痕變寬變厚，亦影響大腿之活動。5.雙腿因取皮後亦留下明顯
疤痕併排汗功能受損』」等語，足見林盈均腿部傷害係因醫療植
皮手術造成，非由甲○○重傷害行為所致，原判決有事實與理由
矛盾及調查職責未盡之違法等語。
惟查：原判決依憑甲○○自承有受乙○○之委託，使林盈均變醜
，並收取七十萬元之代價，並指示謝武廷找來綽號「大頭仔」者
，以腐蝕性液體潑灑林盈均，且於事成後支付二十五萬元之報酬
予「大頭仔」之供詞；證人陳凌汎、林盈均、吳錦源、謝武廷之
證詞；中華電信股份有限公司台灣中區電信分公司（下稱中華電
信公司）函附之通聯紀錄；台中榮民總醫院病歷表影本、同院九
十二年九月十八日中榮醫企字第0920004661號函；高雄醫學大學
附設中和紀念醫院函等證據資料，認定甲○○有原判決事實欄所
載之重傷害犯行；已於理由內，詳敘其調查證據之結果及取捨證
據認定之理由，並就甲○○否認犯罪，辯稱：伊只是要謝武廷拿
硫酸嚇一嚇被害人，未叫謝武廷真傷害林盈均等語。認非可採，
已詳予說明指駁。從形式上觀察，原判決並無適用法則不當及依
法應於審判期日調查之證據而未予調查之違背法令情形。按取捨
證據及認定事實，乃事實審法院適法職權之行使，其對證據證明
力所為之判斷，苟不悖通常一般人日常生活之經驗，又未違背客
觀上應認為確實之定則，並已敘明其何以為此判斷之心證理由者
，即不能任意指為違法。又刑罰之量定，乃事實審法院得依職權
自由裁量之事項，苟已以行為人之責任為基礎，審酌刑法第五十
七條各款所列情狀，量處之刑罰又未逾越法定刑度，復無顯然失
輕失重之情形，即不得率指為違法。原判決於理由說明審酌甲○
○為圖金錢對弱女子狠下毒手，毀其容貌，嚴重摧折被害人之身
心，惡性重大，並參酌其犯後態度等一切情狀，予以量刑；經核
並未逾越法定刑度，亦非未予審酌。甲○○上訴意旨(一)對原審此
部分之論斷，究有何違法情形，並未依據卷內資料具體表明，徒
以其於案發後坦承犯行，並供出乙○○之犯罪情節，原審量處重
刑云云，執以指摘原判決違背法令，自難認係適法之第三審上訴
理由。依原判決理由欄之記載，並未引用林盈均於九十三年七月
二十八日之函件內容憑為認定重傷害結果之判斷依據，況依上訴
意旨所引林盈均函件內容，林盈均一再指陳其容顏及身體受重傷
害之痛苦情形，又原判決引用台中榮民總醫院函復稱林盈均體表
大面積化學性灼傷達全身百分之二十二，以現行手術，對大面積
灼傷疤痕很難治癒等語及囑託高雄醫學大學附設中和紀念醫院鑑
定結果，亦認林盈均身體之外觀及功能有明顯重大影響；因而認
林盈均所受傷害已達重大不治之程度（見原判決正本第六頁至第
七頁）；所為論斷並無違誤。縱將林盈均腿部之傷係為治療取皮
之結果予以剔除，亦不影響林盈均本件係因化學灼傷而受到重傷
害之結果。甲○○上訴意旨(二)執與犯罪構成要件無關之細節指摘
，自非適法。其他上訴意旨，或係對於原審採證認事之適法職權
行使為事實上之爭執，或未依據卷內資料具體指摘原判決究係如
何違背法令，俱非合法。綜上所述，應認甲○○之上訴係屬違背
法律上之程式，予以駁回。
據上論結，應依刑事訴訟法第三百九十七條、第四百零一條、第
三百九十五條前段，判決如主文。
中    華    民    國  九十七  年    八    月  二十一  日
                      最高法院刑事第八庭
                          審判長法官  林  永  茂
                                法官  吳  昆  仁
                                法官  蘇  振  堂
                                法官  蕭  仰  歸
                                法官  何  菁  莪
      本件正本證明與原本無異
                                      書  記  官
中    華    民    國  九十七  年    八    月  二十八  日
                                                      K


司法院資訊處製作；財團法人民間司法改革基金會備份。
